【裁判字號】    98,訴,2109
【裁判日期】    980716
【裁判案由】    毒品危害防制條例
【裁判全文】
臺灣臺中地方法院刑事判決              98年度訴字第2109號
公  訴  人  臺灣臺中地方法院檢察署檢察官
被      告  甲○○
                    18號
上列被告因施用毒品案件，經檢察官提起公訴 (98年度毒偵字第
1798、1917號)，被告於本院準備程序進行中就被訴事實為有罪
之陳述，經本院合議庭裁定由受命法官獨任進行簡式審判程序，
判決如下：
    主  文
甲○○施用第一級毒品，累犯，處有期徒刑拾月；又施用第一級
毒品，累犯，處有期徒刑拾月，扣案之摻有第一級毒品海洛因之
香菸壹支(驗餘毛重零點陸玖壹參公克)、含有第一級毒品海洛因
之注射針筒壹支及塑膠鏟管壹支均沒收銷燬之；又施用第二級毒
品，累犯，處有期徒刑伍月。應執行有期徒刑壹年拾月，扣案之
摻有第一級毒品海洛因之香菸壹支 (驗餘毛重零點陸玖壹參公克
)、含有第一級毒品海洛因之注射針筒壹支及塑膠鏟管壹支均沒
收銷燬之。
    犯罪事實及理由
一、犯罪事實：
(一)甲○○前於民國91年間因施用毒品案件，經本院裁定送觀察
    、勒戒後，認有繼續施用毒品傾向，再經本院以裁定令入戒
    治處所施以強制戒治，嗣停止戒治後交付保護管束，於92年
    7月24日保護管束期滿視為執行完畢，並由臺灣臺中地方法
    院檢察署檢察官以92年度戒毒偵字第272號為不起訴處分確
    定在案；又於95年間因施用毒品案件，經本院以95年度訴字
    第3648號判處有期徒刑10月確定，經依中華民國九十六年罪
    犯減刑條例減為有期徒刑5月確定，於96年10月16日執行完
    畢；又於97年間因施用毒品案件，經本院以97年度豐簡字第
    362號判處有期徒刑4月確定，於97年7月16日易科罰金執行
    完畢。仍無法戒除毒癮，猶分別基於施用第一級毒品海洛因
    及第二級毒品甲基安非他命之犯意：(一)於98年1月16日為警
    採尿前回溯96小時內之某時，在其位於臺中縣豐原市○○路
    742巷111弄18號住處，以將海洛因摻水稀釋後，再以針筒注
    射入人體之方式，施用第一級毒品海洛因1次，嗣於98年1月
    16日晚間6時50分許在臺中縣豐原市○○路與信義街口，因
    其形跡可疑，為警盤檢查獲，同日徵得其同意採集其尿液送
    驗，檢驗結果呈現嗎啡(海洛因進入人體水解後之反應)陽性
    反應，始查悉上情；(二)於98年4月28日晚間某時，在其上址
    住處內，以將甲基安非他命置放在錫箔紙上，點火燒烤產生
    煙霧以吸食氣體方式，施用第二級毒品甲基安非他命1次，
    又於98年4月29日上午10時許，在其上址住處內，以將海洛
    因摻水稀釋後，再以針筒注射入人體之方式，施用第一級毒
    品海洛因1次。嗣於98年4月29日上午10時30分許，為警在其
    上址住處內查獲，並扣得其所有摻有第一級毒品海洛因之香
    菸1支 (送驗毛重0.9229公克，驗餘毛重0.6913公克)，及其
    所有摻有海洛因溶液之注射針筒1支、殘留海洛因成分之塑
    膠鏟管1支，同日並徵得其同意採集其尿液送驗，檢驗結果
    呈現嗎啡(海洛因進入人體水解後之反應)陽性反應，而查悉
    上情。
(二)案經臺中縣警察局豐原分局報請臺灣臺中地方法院檢察署檢
    察官偵查起訴。
二、理由：
(一)本案被告甲○○所犯係死刑、無期徒刑、最輕本刑為3年以
    上有期徒刑以外之罪，被告於準備程序中就被訴事實為有罪
    之陳述，經告知簡式審判程序之旨，並聽取公訴人及被告之
    意見後，本院合議庭認為適宜而依刑事訴訟法第273條之1第
    1項規定，裁定由受命法官獨任進行簡式審判程序，且依同
    法第273條之2、第159條第2項之規定，不適用傳聞法則有關
    限制證據能力之相關規定，合先敘明。
(二)據以論罪之證據名稱：
    1.被告甲○○於本院審理時之自白。
    2.臺中縣警察局豐原分局搜索扣押筆錄、扣押物品目錄表各
      1紙、委託鑑驗尿液代號與真實姓名對照表、中山醫學大
      學附設醫院檢驗科藥物檢測中心尿液檢驗報告各2紙、照
      片5張。
    3.扣案摻有第一級毒品海洛因之香菸1支(送驗毛重0.9229公
      克，驗餘毛重0.6913公克)、摻有海洛因溶液之注射針筒1
      支、殘留海洛因成分之塑膠鏟管1支。
    4.臺灣臺中地方法院檢察署刑案資料查註紀錄表、臺灣高
      等法院被告前案紀錄表各1份。
    5.綜上各節相互佐證，被告自白核與事實相符，應堪採信，
      本案事證明確，被告犯行堪以認定，應予依法論科。
(三)論罪與量刑：
    1.按施用第一、二級毒品為犯罪行為，毒品危害防制條例第
      10條定有處罰明文。故施用第一、二級毒品者，依前揭規
      定本應科以刑罰。惟基於刑事政策，對合於一定條件之施
      用者，則依同條例第20條、第23條之規定，施以觀察、勒
      戒及強制戒治之保安處分。又毒品危害防制條例於92年7
      月9日修正公布，自93年1月9日施行，其中第20條、第23
      條將施用毒品之刑事處遇程序，區分為「初犯」及「五年
      內再犯」、「五年後再犯」。依其立法理由之說明：「初
      犯」，經觀察、勒戒或強制戒治後，應為不起訴處分或不
      付審理之裁定；經觀察、勒戒或強制戒治執行完畢釋放後
      ，「五年內再犯」者，因其再犯率甚高，原實施之觀察、
      勒戒及強制戒治既已無法收其實效，爰依法追訴或裁定交
      付審理。至於經觀察、勒戒或強制戒治執行完畢釋放後，
      「五年後再犯」者，前所實施之觀察、勒戒或強制戒治已
      足以遮斷其施用毒品之毒癮，為期自新及協助其斷除毒癮
      ，仍適用「初犯」規定，先經觀察、勒戒或強制戒治之程
      序。從而依修正後之規定，僅限於「初犯」及「五年後再
      犯」2種情形，始應先經觀察、勒戒或強制戒治程序。倘
      被告於五年內已再犯，經依法追訴處罰，縱其第3次(或第
      3次以上)再度施用毒品之時間，在初犯經觀察、勒戒或強
      制戒治執行完畢釋放五年以後，已不合於「五年後再犯」
      之規定，且因已於「五年內再犯」，顯見其再犯率甚高，
      原實施觀察、勒戒或強制戒治，已無法收其實效，即應依
      該條例第10條處罰(最高法院97年度第5次刑事庭會議決議
      參照)。被告甲○○前因施用毒品案件，於92年7月24日強
      制戒治執行完畢釋放，已如前述，本次公訴人起訴被告施
      用毒品之犯行係於98年1月16日為警採尿回溯前96小時內
      、98年4月28日、29日，雖距離前述強制戒治執行完畢釋
      放日已逾5年，然被告於前述強制戒治執行完畢釋放日後5
      年內即曾因再犯施用毒品案件，先後經本院以95年度訴字
      第3648號、97年度豐簡字第362號分別判處罪刑確定，揆
      諸前開說明，公訴人就被告本案施用毒品之犯行提起公訴
      ，核無違誤，自應由本院依法判決。
    2.按海洛因為毒品危害防制條例第2條第2項第1款所明定之
      第一級毒品，甲基安非他命為毒品危害防制條例第2條第
      項第2款所明定之第二級毒品。核被告甲○○所為，分別
      係犯毒品危害防制條例第10條第1項之施用第一級毒品罪
      ，及同條第2項之施用第二級毒品罪。被告為供已施用而
      於施用前分別持有第一級毒品、第二級毒品之低度行為，
      分別為其施用之高度行為所吸收，均不另論罪。被告所犯
      2 次施用第一級毒品罪與1次施用第二級毒品罪間，其犯
      意各別，行為互殊，應予分論併罰。
    3.被告有如犯罪事實欄所載論罪科刑執行情形，有卷附臺灣
      高等法院被告前案紀錄表1份可按，其受有期徒刑執行完
      畢後5年以內再故意犯本案法定刑為有期徒刑之罪，均為
      累犯，均應依刑法第47條第1項規定加重其刑。
    4.爰審酌被告前經強制戒治之執行，仍未能戒斷其施用毒品
      之惡習，猶因施用海洛因、甲基安非他命再犯本案，無視
      於毒品對於自身健康之戕害及國家對於杜絕毒品犯罪之禁
      令，顯未衷心悛悔，漠視法令之禁制，惟兼衡酌其施用海
      洛因、甲基安非他命所生危害實以自戕健康為主，於他人
      尚無明顯重大危害，及犯後終能供認無隱，且目前正在行
      政院衛生署豐原醫院接受美沙冬治療，有本院卷附該醫院
      之醫療費用收據1份可佐，顯見其有心戒除毒癮，已知悔
      悟等一切情狀，分別量處如主文所示之刑，並定其應執行
      之刑。
    5.扣案摻有第一級毒品海洛因之香菸1支(送驗毛重0.9229公
      克，驗餘毛重0.6913公克)，及摻有海洛因溶液之注射針
      筒1支、殘留海洛因成分之塑膠鏟管1支，因該香菸、注射
      針筒、塑膠鏟管，均與其上第一級毒品海洛因殘渣無從析
      離，應視同第一級海洛因毒品整體，併依毒品危害防制條
      例第18條第1項前段規定，宣告沒收銷燬之。
三、應適用之法條：
    依刑事訴訟法第273條之1第1項、第299條第1項前段、第310
    條之2、第454條，毒品危害防制條例第10條第1項、第2項、
    第18條第1項前段，刑法第11條、第47條第1項、第51條第5
    款，判決如主文。
本案經檢察官乙○○到庭執行職務。
中    華    民    國    98    年    7     月    16    日
                  刑事第十六庭    法  官  簡芳潔
以上正本證明與原本無異。
如不服本判決應於收受送達後10日內向本院提出上訴書狀，並應
敘述具體理由；其未敘述上訴理由者，應於上訴期間屆滿後20日
內向本院補提理由書（均須按他造當事人之人數附繕本）「切勿
逕送上級法院」。
                                  書記官  呂苗澂
中    華    民    國    98    年    7     月    16    日
附錄論罪科刑法條全文：
毒品危害防制條例第10條
施用第一級毒品者，處6月以上5年以下有期徒刑。
施用第二級毒品者，處3年以下有期徒刑。


司法院資訊處製作；財團法人民間司法改革基金會備份。
